# "奖金计提时点变更”的会计处理

提问人：2006163008 时间：2014-10-23 20:20:54
大家好！ 在年审下现场之前收到客户的问题： 甲公司为国有企业的全资子公司，甲公司以前度一直是在第二年的 1 月份计提上年的奖金，由于每年奖金金额基本一致，所以按照一贯性原则，在以前年度一直认为该处理可以接受， 2014 年度公司计划变更奖金计提时点，即在 2014 年年底计提 2014 年度的奖金，这样就会使的 2014 年实际上承担了两年（ 2013 年度、 2014 年度）的奖金（费用），请问，是否可以将公司的这种计提奖金的变化看作是会计政策变更？如果不可以那么是否要进行前期差错更正？ 多谢大家的指点！

回答人：chenyiwei
奖金作为一项负债的确认时点的标准是一贯的，即《企业会计准则第 9 号——职工薪酬（ 2014 年修订）》第九条的规定。这些规定原见于《讲解 2010 》P160，此次准则修订将其纳入正文，实质内容不变。因此，在这个问题上，并没有因为职工薪酬准则修订而导致会计政策变更。 在本案例中，如果没有内外部环境因素的变化（如考核制度改变、考核时间提前等）作为计提时点变更的支持（即，根据原先的情况，应发放的奖金要到下年初才能合理估计，而现在随着情况改变，到年末已可合理估计），则很可能要作为前期差错进行更正处理，即以前年度年末已满足负债确认条件而没有计提，从而导致截止错误。

提问人：2006163008 时间：2014-10-24 09:42:03
陈老师，如果甲公司 2014 年度奖金计提时点的变化是由于考核制度的变化（由以前的财务业绩导向变为安全生产导向）所致，也就是说 2014 年初计入 2013 年度的奖金（费用），是由于 2013 年度的奖金金额只有在 2014 年初才能合理确定； 2014 年末计入 2014 年度的奖金（费用），是由于 2014 年度的奖金金额在 2014 年末能够合理确定。那么，这种情况下，该怎么去判断这种变更？是否可以理解为会计估计变更，直接采用未来适用法？

回答人：chenyiwei
由于新发生的交易或事项与原先存在本质差异而采用新的会计政策，不属于会计政策变更。也不作为会计估计变更。

提问人：呼叫帮助 时间：2017-10-21 13:38:27
我现在审计就遇到这样的问题，因企业年度考核较优，政府给领导班子一定金额的奖励，这笔资金是给个人作代收代支？还是先给企业，企业再分配给个人作政府补贴收入，支出时作支出处理？ 企业财务理解这应当不属于政府补助的范畴，因为它已经明确了收益的对象---即领导班子个人，而不是企业本身，在这种情况下，计入其他应付款核算比较合适。不能作为补助处理。 我认为遇到落实到个人，作为其他应付款处理没有问题。但企业认为“领导班子”人数是固定的，是谁也是明确的，所以说已经有明确的指向了。 我搜到类似您的回复： 如果政府的相关文件中已经明确规定了受益对象（明确到个人）以及每个人应获得的奖金金额，则企业应按照代收代付处理。如果政府的相关文件中没有明确这些奖金需支付给谁，或者虽然笼统地要求“需支付给你公司的领导班子成员作为奖励”，但未明细到个人，因而企业在这笔资金的使用和分配上具有一定自主权的，则应当作为政府对企业的补助计入营业外收入，分配给员工时计入职工薪酬费用。 对于这样的问题，陈版您是如何理解的？

回答人：chenyiwei
“企业认为“领导班子”人数是固定的，是谁也是明确的，所以说已经有明确的指向了”这一观点不恰当。而且本案例仍然是股东给高管发奖金，这种情况也是高管为本企业服务的补偿，所以应计入本企业的管理费用和政府补助